【裁判字號】    88,交易,328
【裁判日期】    890614
【裁判案由】    過失致死
【裁判全文】
臺灣桃園地方法院刑事判決                        八十八年度交易字第三二八號
    公  訴  人  臺灣桃園地方法院檢察署檢察官
    被      告  甲○○
    選任辯護人  劉明鏡
右列被告因過失致死案件，經檢察官提起公訴（八十八年度偵字第一一一三八號）本
院判決如左：
    主  文
甲○○因過失致人於死，處有期徒刑柒月。
    事  實
一、甲○○於民國（下同）八十八年四月二十九日晚上九時四十分許，駕駛車牌號碼
    ＣＷ─七一六三號自用小客車，沿桃園市○○路內側車道，往市區巨蛋體育館方
    向行駛，行至虎頭山公園路口欲左轉時，原應注意左轉彎時，應行至交岔路中心
    處左轉，並應注意車前狀況，隨時採取必要之安全措施，而按當時之天候、路面
    無障礙、視距良好等情形，並無不能注意之情事，竟疏於注意未將車輛駛至交岔
    路口中心處即先行左轉，且於左轉時亦未查覺林永文駕駛車號ＸＭＪ〡一九三七
    號機車於對向車道未減速直行而來之狀況，仍貿然左轉，以致其自小客車左前車
    頭與機車車頭對撞，使林永文受有顱內出血等傷害，經送醫後不治死亡。
二、案經桃園縣警察局桃園分局報台灣桃園地方法院檢察署檢察官偵查起訴。
    理  由
一、訊據被告甲○○固坦承於右述時地與被害人林永文之機車對撞，惟否認有過失，
    辯稱：被害人之機車並非由成功路之對向車道直行而來，而係從虎頭山公園之支
    線道口，先超越另輛汽車穿出該路口右轉成功路，故本件車禍實係被害人駕車於
    交岔路口右轉，未減速復為超越前車，致採取大角度轉彎而撞及其左前車頭云云
    。惟查，依警訊筆錄之記載，被告就被害人行進方向並未加以陳述，而被告前揭
    有關被害人行車方向之陳述，則為其於檢察官偵訊時所為之推測之語，故實情是
    否果如被告所言，即有疑義，尚難盡信。次查，另觀諸卷附道路交通事故調查表
    內肇事經過摘要一欄內，則已載明被害人機車之行進方向，係沿成功路直行而來
    ，而此並經本院就該摘要之記載傳喚當日至現場處理之警員許鈞修到庭證述：「
    係根据肇事者所述，加以記載」，並堅稱：「確有問肇事者，被害人行車方向」
    等語明確，故警訊筆錄未記載被害人機車行方向，應係制作疏漏。又查，依前引
    道路交通事故調查表所繪之現場圖示：被告汽車係沿成功路北向（往市區）行駛
    ，車禍後車頭左偏停於交岔路口內，被害人機車則橫倒於被告車頭前，成功路南
    向車道甫通過交岔路口，靠近成功路路邊白色實線處有一灘血跡，而該血跡佐以
    當時至現場急救之消防員乙○○到庭證稱：「我們會在傷者所躺的地方，先施以
    急救，可能有翻動傷者，但不移動傷者」等語，顯然為被害人所遺留，進而可推
    知被害人於車禍後，應躺於前述血跡遺留處，再參以卷附二車車頭嚴重毀損之情
    形，亦可推知車禍發生時撞擊力甚為巨大，從而若被害人機車行進方向如被告所
    述，則被告汽車與被害人機車相撞後，依慣性定律，被害人理應按機機車行進作
    用力之方向，彈出座椅，倒於被告車後處，惟依前述被害人身躺所在，則係在被
    告車左側不遠處，因此被告堅稱被害人之行車方向顯然與事理不符，尚難採信，
    而該血跡所彰顯之被害人倒地之處，適與被害人機車沿成功路南向直行而來之事
    實相符，是綜上所述，本件車禍中有關被害人機車行進方向，應係沿成功路南向
    行駛之直行車，當無疑義。再查，前述警繪現場圖有關兩車撞擊點與成功路及虎
    頭山公園入口處之相關位置有誤差，故本件送請鑑定時，為鑑定機關台灣省桃園
    縣區車輛行車事故鑑定委員會派員至現場重新測繪，制有現場圖附於卷附鑑定意
    見書，而觀諸該現場圖所示撞擊點係位於距離公園入口處成功路網狀邊緣三．六
    公尺處，佐以卷附照片顯示被告車禍後其車車尾甫駛離人行穿越道，左鈄停於網
    狀線內等情，顯然被告車並未駛至交岔路口中心處，即先行左轉，而被害人機車
    則已通過該交岔路口中心處，即將進入成功路。又汽車駕駛人於行進中發覺將與
    他車碰撞時，依常情自應反射性地煞車避險，然按警繪現場圖所示，被害人機車
    直行至案發路段至車禍發生時，並無煞車痕跡，被告車亦同未有煞車痕跡，復佐
    以前引二車車損嚴重之照片所示，足認被害人駕車直行通過案發交岔路口時並未
    減速亦未發覺該路口有車輛左轉，同時被告汽車於左轉時，亦未注意被害人機車
    直行前來之狀況，進而在雙方均猝不及防之狀況下相撞，故本件車禍係雙方均有
    所疏失而被告之疏失之情形較為嚴重之情形下所發生，應可認定。
二、按汽車行駛至交岔路口左轉彎時，應至交岔路口中心處左轉；駕駛人應注意車前
    狀況，並隨時採取必要之安全措施，道路交通安全規則第一百零二條第一項第四
    款、第九十四條第三項分別定有明文，被告行車通衢，自應遵守上開規定，且依
    當時之天候、路況皆良好，被告亦無不能注意之情事，其竟疏未注意遵守而貿然
    左轉，致與被害人林永文之機車相撞，其有過失，至為明顯。另本件車禍經台灣
    省桃園縣區車輛行車事故鑑定委員會之鑑定結果，就被害人機車之行進方向與本
    院採不同見解，惟其認定之依據按其內容所載，僅憑被告之陳述而未綜合前揭所
    述情節，其認定之事實，自有違誤，應予更正，從而該鑑定委員會基於不同之事
    實為前提而認被告張祥錄僅有未注意車前狀況之過失，要非可採。末查，被害人
    林永文因本件車禍而顱內出血致死，亦經台灣桃園地方法院檢察署檢察官督同檢
    驗員相驗屬實，有勘驗筆錄、驗斷書及相驗屍體證明書各一件在卷可憑，且被告
    之過失行為與被害人之死亡，兩者間復有相當因果關係，其犯罪事證已臻明確，
    犯行應堪認定。
二、核被告所為，係犯刑法第二百七十六條第一項之罪。又被告供稱於發生車禍即託
    人報案，核與道路交通事故調查表所載相符，事後復留在車禍現場等待警方前來
    處理，合於自首規定，爰依刑法第六十二條前段之規定減輕其刑。茲審酌被告過
    失程度、事後猶隱瞞事實，飾詞否認過失，迄今仍未賠償被害人家屬損失及被害
    人同有過失等一切情形，量處被告如主文所示之刑示懲。
據上論斷，應依刑事訴訟法第二百九十九條第一項前段、刑法第二百七十六條第一項
、第六十二條前段，罰金罰鍰提高標準條例第一條前段，判決如主文。
本案經檢察官呂理銘到庭執行職務。
中      華      民      國    八  十  九  年    六      月    十四    日
                                   台灣桃園地方法院交通法庭
                                       法  官 潘  政  宏
右正本證明與原本無異。
如不服本判決，應於判決送達後十日內向本院提出上訴狀( 應附繕本 )，上訴於
臺灣高等法院。
                                    書記官   游  誼
中        華        民        國   八十九   年   六   月    二十六    日
附論罪科刑依據之法條：刑法第二百七十六條第一項
因過失致人於死者，處二年以下有期徒刑、拘役或二千元（現已提高十倍為
二萬元）以下罰金。
從事業務之人，因業務上之過失犯前項之罪者，處五年以下有期徒刑或拘役
得併科三仟元（現已提高十倍為三萬元）以下罰金。


司法院資訊處製作；財團法人民間司法改革基金會備份。
